【裁判字號】    88,重訴,4
【裁判日期】    890202
【裁判案由】    損害賠償
【裁判全文】
臺灣澎湖地方法院民事判決  八十八年度重訴字第四號
    原      告  庚○○
    兼右一人之
    訴訟代理人  辛○○     住.
    原      告  戊○○     住.
    兼右一人之
    訴訟代理人  己○○     住.
    原      告  丙○○     住.
    兼右一人之
    訴訟代理人  丁○○○   住.
    被      告  乙○○     住.
    兼右一人之
    訴訟代理人  甲○○     住.
右當事人間請求損害賠償事件，本院判決如左：
    主    文
被告等應連帶給付原告丙○○新台幣貳佰零伍萬零伍佰肆拾伍元、丁○○○新台幣壹佰捌拾陸萬參仟柒佰陸
拾元、己○○新台幣壹佰捌拾柒萬柒仟伍佰伍拾貳元、戊○○新台幣壹佰陸拾伍萬零柒佰柒拾壹元、庚○○
新台幣貳佰零貳萬參仟肆佰零捌元、辛○○新台幣壹佰捌拾萬參仟陸佰參拾柒元，及均自八十八年十月十五
日起至清償日止，按週年利率百分之五計算之利息。
原告其餘之訴駁回。
訴訟費用由被告連帶負擔十分之六，餘由原告負擔。
本判決第一項於原告丙○○、丁○○○、己○○、戊○○、庚○○、辛○○分別以新台幣柒拾萬元、新台幣
陸拾萬元、新台幣陸拾萬元、新台幣伍拾伍萬元、新台幣柒拾萬元、新台幣陸拾萬元為被告等供擔保後，得
假執行。
原告其餘假執行之聲請駁回。
    事    實
甲、原告方面：
一、聲明：（一）被告等應連帶給付告丙○○新台幣（下同）三百四十一萬七千五百七十五元，丁○○○一
                百一十萬六千二百六十八元，己○○三百一十二萬九千二百五十三元，戊○○二百七十五
                萬一千二百八十五元，庚○○三百三十七萬二千三百四十六元，辛○○三百萬零六千五十
                六元，及均自起訴狀繕本送達翌日起至清償日止，按週年利率百分之五計算之利息。
          （二）訴訟費用由被告等連帶負擔。
          （三）第一項請求原告等願供擔保，請准宣告假執行。
二、陳述：被告乙○○於民國八十八年七月十五日夜間八時許，在澎湖縣馬公市皇庭玫瑰餐廳服用台灣啤酒
    五瓶，其吐氣所含酒精成分達每公升零點八五毫克，致不能安全駕駛車輛，應注意不駕車，依其狀況，
    並非不能注意，竟疏於注意，仍以一百公里之時速駕駛車號碼ＷＤ－九九七五號之自用子客車，沿澎湖
    縣第四號道由西往東方向行駛，途經澎湖縣湖西鄉龍門村五八之二號附近時，因車速過快撞及路邊之垃
    圾桶與車輛，致車內之劉忠榮、蔡志豪、許明雄挫傷顱內出血，經送醫急救後不治死亡。爰依民法第一
    百九十二條第一項，請求被告等連帶賠償許明雄之父丙○○殯葬費四十三萬七千七百元、劉忠榮之父己○○殯葬費四十七萬四千元、蔡志豪之父庚○○殯葬費四十七萬四千元；依民法第一百九十二條第二項
    ，請求被告等連帶賠償許明雄之父丙○○扶養費一百四十七萬九千八百七十五元、之母丁○○○扶養費
    一百六十萬六千二百六十八元，劉忠榮之父己○○扶養費一百一十五萬五千二百五十三元、之母戊○○
    扶養費一百二十五萬一千二百八十五元，蔡志豪之父庚○○扶養費一百三十九萬八千三百四十六元、之
    母辛○○扶養費一百五十萬六千五十六元；依民法第一百九十四條請求被告等連帶賠償許明雄之父丙○○、之母丁○○○，劉忠榮之父己○○、之母戊○○，蔡志豪之父庚○○、之母辛○○非財產上損害各
    一百五十萬元。
乙、被告方面：
一、聲明：原告之訴駁回。
二、陳述：對於原告所請求之殯葬費、扶養費、精神慰撫金等數額沒有意見，惟無能
          力負擔。
    理    由
一、本件原告起訴主張被告乙○○於因過失致劉忠榮、蔡志豪、許明雄三人於死一案業經本院以八十八年度
    交訴字第一二號刑事判決判處罪刑在案，原告等分為劉忠榮、蔡志豪、許明雄之父母，因被告過失不法
    之侵害行為，致原告受有財產上及非財產上之損害，原告爰本於侵權行為損害賠償之規定，訴請被告給
    付如事實欄聲明（一）所為之請求。被告則以對於原告所請求之殯葬費、扶養費、精神慰撫金等數額沒
    有意見，惟無能力負擔等語置辯。
二、原告等主張渠等為訴外人劉忠榮、蔡志豪、許明雄之父母，且本件車禍之發生，係因被告酒醉駕車為肇
    事原因，致劉忠榮、蔡志豪、許明雄因此不治死亡之事實，業據提出戶口名簿影本一份、本院八十八年
    度交訴字第一二號刑事判決影本一份為證，且被告乙○○對其過失致訴外人死亡之事實，亦不爭執，原
    告之主張堪信為真實。
三、按因故意或過失，不法侵害他人之權利者，應負損害賠償責任；限制行為能力人，不法侵害他人之權利
    者，以行為時有識別能力為限，與其法定代理人連帶損害賠償責任；不法侵害他人致死者，對於支出醫
    療費及增加生活上需要之費用或殯葬費之人，亦應負損害賠償責任，被害人對於第三人負有法定扶養義
    務者，加害人對於該第三人亦應負損害賠償責任；又不法侵害他人致死者，被害人之父、母、子、女及
    配偶，雖非財產上之損害，亦得請求賠償相當之金額，分別為民法第一百八十四條第一項前段、第一百
    八十七條第一項前段、第一百九十二條第一項、第二項及第一百九十四條分別定有明文。被告王僑偉酒
    醉駕車致原告等人之子劉忠榮、蔡志豪、許明雄死亡既經認定，被告王僑偉顯係過失不法侵害王曉琪之
    生命；又被告甲○○為被告王僑偉之法定代理人，自應負侵權行為之損害賠償責任。
四、原告等請求被告等賠償之各項費用，是否應予准許，分述如次：
（一）原告丙○○、丁○○○部分
      1.殯葬費：原告丙○○為被害人支出殯葬費用計四十三萬七千七百元，有收據五紙附卷可證，各項支
        出核與被害人及其近親之身分相當，且為被告所自認。從而，原告丙○○、丁○○○主張請求之殯
        葬費用，於前開金額，洵屬有理，應予准許。
      2.扶養費：被害人許明雄（六十九年三月八日生）於八十八年七月十六日死亡時，年齡為十九歲，當
        時丙○○（四十九年十月二十日生）三十九歲，原告丁○○○（五十年四月十五日生）三十八歲此
        有戶口名簿在卷可參，另依附卷之八十一年台灣地區簡易生命表平均餘命表計算，丙○○可受扶養
        之期為三十五年，丁○○○可受扶養期間為四十年，而依八十七年度綜合所得稅受扶養親屬寬減額
        每人每年為七萬二千元，依霍夫曼法扣除中間利息，原告所得請求扶養費，丙○○為一百四十七萬
        九千八百七十五元（72000/0000000X00000000=0000000元），丁○○○為一百六十萬六千二百六十
        八元（72000/0000000Ｚ000000000=0000000元），且為被告所自認。從而，原告主張受有扶養費之
        損害，於前開金額，洵屬有理，應予准許。
      3.精神慰撫金部分：被害人年僅十九歲，正值黃金歲月，原告丙○○與丁○○○年齡方三十九及三十
        八歲，喪失愛子之痛，莫可言喻，加以被告等以無資產為由，無道義上賠償之意願，更增添精神上
        之痛苦，原告丙○○及丁○○○爰分別請求一百五十萬元之精神慰撫金，以資慰藉，且為被告所自
        認，此部分之請求，亦屬適當。
      4.綜上所述，原告丙○○得請求之金額為三百四十一萬七千五百七十五元；原告丁○○○為三百一十
        萬六千二百六十八元。
（二）原告己○○、戊○○部分：
      1.殯葬費：原告己○○為被害人劉忠榮支出殯葬費用計四十七萬四千元，有收據二紙附卷可證，各項
        支出核與被害人及其近親之身分相當，且為被告所自認。從而，原告己○○、戊○○主張請求之殯
        葬費用，於前開金額，洵屬有理，應予准許。
      2.扶養費部分：被害人劉忠榮（六十九年二月十五日生）於八十八年七月十六日死亡時，年齡為十九
        歲，當時己○○（三十五年八月二日生）五十二歲，原告戊○○（三十六年七月十日生）五十二歲
        此有戶口名簿在卷可參，依八十一年台灣地區簡易生命表平均餘命表計算，己○○可受扶養之期為
        二十四年，戊○○可受扶養期間為二十七年，而依八十七年度綜合所得稅受扶養親屬寬減額每人每
        年為七萬二千元，依霍夫曼法扣除中間利息，原告所得請求扶養費，己○○為一百一十五萬五千二
        百五十三元（72000/0000000X00000000=0000000元），戊○○為一百二十五萬一千二百八十五元（
        72000/0000000X00000000=0000000元），且為被告所自認。從而，原告主張受有扶養費之損害，於
        前開金額，洵屬有理，應予准許。
      3.精神慰撫金部分：被害人劉忠榮年僅十九歲，正值黃金歲月，原告己○○與戊○○年齡方五十二歲
        ，喪失愛子之痛，莫可言喻，加以被告等已無資產為由，無道義上賠償之意願，更增添精神上之痛
        苦，原告己○○及戊○○爰分別請求一百五十萬元之精神慰撫金，以資慰藉，且為被告所自認。此
        部分之請求，亦屬適當。
      4.綜上所述，原告己○○得請求之金額為三百一十二萬九千二百五十三元；原告戊○○為二百七十五
        萬一千二百八十五元。
（三）原告庚○○、辛○○部分：
      1.殯葬費：原告庚○○為被害人蔡志豪支出殯葬費用計四十七萬四千元，有收據二紙附卷可證，各項
        支出核與被害人及其近親之身分相當，且為被告所自認。從而，原告庚○○、辛○○主張請求之殯
        葬費用，於前開金額，洵屬有理，應予准許。
      2.扶養費部分：被害人蔡志豪（六十九年一月二十七日生）於八十八年七月十六日死亡時，年齡為十
        九歲，當時原告庚○○（四十四年十二月二十七日生）四十三歲，原告辛○○（四十四年八月二十
        日生）四十三歲，此有戶口名簿在卷可參，依附卷八十一年台灣地區簡易生命表平均餘命表計算，
        蔡溝舜可受扶養之期間為三十二年，辛○○可受扶養期間為三十六年，而依八十七年度綜合所得稅
        受扶養親屬寬減額每人每年為七萬二千元，依霍夫曼法扣除中間利息，原告所得請求扶養費，庚○○為一百三十九萬八千三百四十六元（      72000/0000000X00000000=0000000元），丁○○○為
        一百六十萬六千二百  十八元（72000/0000000X00000000=0000000元），且為被告所自認。從而，
        原告主張受有扶養費之損害，於前開金額，洵屬有理，應予准許。
      3.精神慰撫金部分：被害人年僅十九歲，正值黃金歲月，原告庚○○與辛○○年齡方四十三歲，喪失
        愛子之痛，莫可言喻，加以被告以無資產為由，無道義上賠償之意願，更增添精神上之痛苦，原告
        庚○○及辛○○爰分別請求一百五十萬元之精神慰撫金，以資慰藉，且為被告所自認。此部分之請
        求，亦屬適當。
      4.綜上所述，原告庚○○得請求之金額為三百三十七萬二千三百四十六元；原告辛○○為三百萬六千
        零五十六元。
五、惟按損害之發生或擴大，被害人與有過失者，法院得依法減輕賠償金額；又債務人之代理人或使用人，
    關於債之履行有故意或過失時，應與自己之故意或過失負同一責任，民法第二百十七條第一項、第二百
    二十四條分別定有明文。訴外人劉忠榮、蔡志豪、許明雄乘坐由被告王僑偉所駕駛之汽車，則劉忠榮、
    蔡志豪、許明雄係因被告王僑偉載送而擴大其活動範圍，被告王僑偉為劉忠榮、蔡志豪、許明雄駕駛汽
    車，應係劉忠榮、蔡志豪、許明雄之使用人，應類推適用同法第二百二十四條規定，依首揭規定，自應
    減輕被告之賠償責任。本件原告等之子，即許明雄、劉忠榮、蔡志豪，與原告乙○○一同飲酒後，應知
    乙○○已因飲酒過量不能安全駕駛，可預見車禍發生之可能性，應勸阻原告乙○○駕車，另以他法返家
    ，卻仍共乘該肇事車輛，是許明雄、劉忠榮、蔡志豪就本件車禍之發生，與有過失，本院斟酌被告過失
    之輕重及原因力之大小，認被告之過失程度應為百分之六十為適當，則被告為劉忠榮、蔡志豪、許明雄
    之使用人，是以應減輕被告賠償金額百分之四十為適當。原告等分別為被害人許明雄、劉忠榮、蔡志豪
    之法定代理人，就被害人之過失，應類推適用民法第二百二十四條規定，與自己之過失負同一責任，是
    原等所求償之金額，依同法第二百十七條第一項規定過失相抵，故被告等應連帶賠償原告丙○○二百零
    五萬零五百四十五元、丁○○○一百八十六萬三千七百六十元、己○○一百八十七萬七千五百五十二元
    、戊○○一百六十五萬零七百七十一元、庚○○二百零二萬三千四百零八元、辛○○一百八十萬三千六
    百三十七元（元以下四捨五入）。
六、綜上所述，原告等人本於侵權行為之法律關係，各得請求被告連帶給付原告丙○○二百零五萬零五百四
    十五元、丁○○○一百八十六萬三千七百六十元、己○○一百八十七萬七千五百五十二元、戊○○一百
    六十五萬零七百七十一元、庚○○二百零二萬三千四百零八元、辛○○一百八十萬三千六百三十七元。
    從而原告等人訴請被告連帶給付渠等前揭金額，及均自民國八十八年十月十五日起至清償日止之法定遲
    延利息，洵屬有理，應予准許，逾此部分之請求，於法無據，應予駁回。
七、本判決原告勝訴部分，原告陳明願供擔保請准宣告假執行，核無不合，爰酌定相當擔保金額准許之；至
    原告敗訴部分，其假執行之聲請已失所附麗，應予駁回。
八、據上論結，本件原告之訴為一部有理由，一部無理由，依民事訴訟法第七十九條但書、第八十五條第一
    項但書、第三百九十條第二項，判決如主文。
中      華      民      國        八十九        年        二        月          二          日
~B臺 灣 澎 湖 地 方 法 院 民 事 庭
~B      法      官  陳    梅    欽
右正本係照原本作成。
如對本判決上訴，須於判決送達後廿日內，向本院提出上訴狀(須附繕本)。
中      華      民      國        八十九        年        二        月         十五         日
~B      法院書記官  鄭    智    文


司法院資訊處製作；財團法人民間司法改革基金會備份。
